【裁判字號】    95,上訴,331
【裁判日期】    950302
【裁判案由】    違反毒品危害防制條例
【裁判全文】
臺灣高等法院高雄分院刑事判決         95年度上訴字第331號
上  訴  人  臺灣高雄地方法院檢察署檢察官
被      告  甲○○
上列上訴人因被告違反毒品危害防制條例案件，不服臺灣高雄地
方法院94年度訴字第3047號中華民國95年1 月13日第一審判決（
起訴案號：臺灣高雄地方法院檢察署94年度毒偵字第6465號），
提起上訴，本院判決如下：
     主  文
上訴駁回。
     理  由
一、公訴意旨略以：被告甲○○前曾於民國（下同）88年間因施
    用毒品案件，經原審法院以88年毒聲字第3364、3800號裁定
    送觀察、勒戒及強制戒治，於88年10月21日停止戒治執行，
    所餘戒治期間付保護管束，於89年5 月27日保護管束期滿未
    經銷撤停止戒治，視為強制戒治執行完畢釋放，並由臺灣高
    雄地方法院檢察署檢察官以89年度戒毒偵字第648 號不起訴
    處分確定。又於92年間因施用第一級毒品案件，經檢察官聲
    請簡易判決處刑，由原審法院以93訴字第203 號判處有期徒
    刑8 月確定，於94年1 月5 日縮刑期滿執行完畢。詎猶不知
    悔改，明知海洛因係政府公告第一級毒品，不得非法持有、
    施用，竟另起施用第一級毒品海洛因之犯意，於94年7 月19
    日某時許，在其高雄縣美濃鎮○○里○○路87號住處，將海
    洛因摻水加入針筒注射之方式，施用海洛因毒品1 次，嗣於
    同日下午1 時40分許，在高雄縣美濃鎮○○路87號住處，為
    警查獲持有海洛因1 包（驗後淨重0.08公克，空包裝重0.25
    公克）及其所有供吸食毒品所用之注射針筒3 支，並徵得其
    同意採尿送驗，檢驗結果呈嗎啡陽性反應，因認被告甲○○
    涉犯毒品危害防制條例第10條第1 項之施用第一級毒品罪嫌
    云云。
二、按案件起訴之程序違背規定者，應諭知不受理之判決，該判
    決得不經言詞辯論為之，刑事訴訟法第303 條第1 款、第30
    7 條定有明文。又毒品危害防制條例第20條第1 項至第3項
    規定：「初犯第10條之罪者，檢察官應聲請法院裁定令被告
    入勒戒處所觀察、勒戒，期間不得逾2 月」、「觀察、勒戒
    後，檢察官依據勒戒處所之陳報，認受觀察、勒戒人無繼續
    施用毒品傾向者，應即釋放，並為不起訴之處分；認受觀察
    、勒戒人有繼續施用毒品傾向者，檢察官應聲請法院裁定令
    入戒治處所強制戒治，其期間為6 個月以上，至無繼續強制
    戒治之必要為止。但最長不得逾1 年。」、「依前項規定為
    觀察、勒戒或強制戒治執行完畢釋放後，5 年後再犯第10
    條之罪者，適用本條前2 項之規定」，故被告若於觀察、勒
    戒或強制戒治執行完畢釋放後，5 年內未再犯毒品危害防制
    條例第10條之施用第一、二級毒品罪，而於逾5 年後始再犯
    該罪，則應重新令入勒戒處所或戒治處所施以觀察、勒戒或
    強制戒治，必須於觀察、勒戒或強制戒治執行完畢釋放後，
    5 年內再犯毒品危害防制條例第10條之罪，始得應依法追訴
    。再前開條文所謂「觀察、勒戒或強制戒治執行完畢釋放」
    ，不論自其文義或目的解釋，均應認該釋放係由於被告業已
    完成足以戒斷毒癮之治療程序而釋放。
三、經查：
  (一)被告前於88年間因施用毒品案件，經原審法院以88年度毒聲
    字第3364號、第3800號裁定送觀察、勒戒及強制戒治，於88
    年10月21日停止戒治執行，所餘戒治期間付保護管束，於89
    年5 月27日保護管束期滿未經銷撤停止戒治，視為強制戒治
    執行完畢釋放，並由臺灣高雄地方法院檢察署檢察官以89年
    度戒毒偵字第648 號不起訴處分確定，有臺灣高等法院被告
    前案紀錄表1 份在卷可稽。核被告前次強制戒治執行完畢釋
    放之時間（即89年5 月27日），距本件檢察官認定被告施用
    毒品之時間（94年7 月19日），顯已逾5 年。
  (二)被告於前開施用毒品案件，經原審法院送觀察、勒戒，及強
    制戒治，於89年5 月27日釋放後，固又於92年間因施用第一
    級毒品案件，經檢察官聲請簡易判決處刑，由原審法院以93
    訴字第203 號判處有期徒刑8 月確定，於94年1 月5 日縮刑
    期滿執行完畢，被告於89年5 月27日前次強制戒治執行完畢
    釋放5 年後，始於94年7 月間再犯本件施用毒品犯行，期間
    雖同因施用毒品案件經原審法院論罪科刑，惟與毒品危害防
    制條例第23條第2 項規定之「執行完畢釋放」之要件不合，
    則檢察官就被告本件犯行，既未依同條例第20條第3 項規定
    ，對被告本次犯行向原審法院聲請觀察、勒戒，即逕予起訴
    ，於法顯有未合。
四、原審不經言詞辯論，為不受理之判決，經核尚無不合，檢察
    官上訴意旨，以「被告既非於觀察勒戒執行完畢後5 年內，
    均無施用毒品犯行，則所為本件施用毒品犯行，即無初犯規
    定之適用，自無庸重新施以觀察勒戒之處遇程序」等語，指
    摘原判決不當，並無可取，上訴為無理由，應予駁回，並不
    經言詞辯論為之。
據上論斷，應依刑事訴訟法第368條、第372條，判決如主文。
中    華    民    國    95    年    3     月    2    日
                  刑事第七庭    審判長法  官  莊飛宗
                                      法  官  黃三友
                                      法  官  黃憲文
以上正本證明與原本無異。
檢察官如不服本判決應於收受本判決後10日內向本院提出上訴書
狀，其未敘述上訴理由者，並得於提起上訴後10日內向本院補提
理由書狀（均須按他造當事人之人數附繕本）「切勿逕送上級法
院」。
被告不得上訴
中    華    民    國    95    年    3     月    2     日
                                       書記官  施耀程


司法院資訊處製作；財團法人民間司法改革基金會備份。
